臺灣新竹地方法院刑事判決
109年度金訴字第124號
公  訴  人  臺灣新竹地方檢察署檢察官
被      告  林惠櫻


上列被告因違反洗錢防制法等案件，經檢察官提起公訴（109年
度偵字第3773、4023、7016號），本院判決如下：
    主  文
林惠櫻幫助犯洗錢防制法第十四條第一項之洗錢罪，處有期徒刑
肆月，併科罰金新臺幣壹萬元，罰金如易服勞役，以新臺幣壹仟
元折算壹日。
未扣案之犯罪所得新臺幣拾萬元沒收，於全部或一部不能沒收或
不宜執行沒收時，追徵其價額。
    犯罪事實
一、林惠櫻依其社會生活之通常經驗與智識思慮，可預見將己有
    金融帳戶之金融卡及提款密碼提供不熟識或互不相識之他人
    使用，可能供詐騙集團將詐欺犯罪所得款項匯入及提領，並
    藉此達到掩飾詐欺犯罪所得去向之目的，仍基於幫助他人詐
    欺取財、掩飾詐欺犯罪所得去向之洗錢不確定故意，於民國
    108年11月29日中午1時40分前某時，將其申設之渣打國際商
    業銀行帳號000-00000000000000號帳戶（下稱渣打銀行帳戶
    ）之金融卡及密碼，提供與真實姓名年籍不詳之詐欺集團成
    員使用。
　　嗣該詐欺集團取得上開帳戶金融卡及密碼後，即意圖為自己
    不法所有，基於詐欺、洗錢之犯意聯絡，由該詐騙集團某成
    員對如附表所示之人，施用如附表所示之詐術，致如附表所
    示之人陷於錯誤，而於如附表所示之時間匯款如附表所示之
    金額，至林惠櫻上揭渣打銀行帳戶，且由該詐騙集團成員持
    林惠櫻所提供上開渣打銀行帳戶之金融卡及提款密碼於國外
    提領如附表所示之人所匯之款項，而以此方式幫助該詐欺集
    團成員向他人詐取財物得逞併以掩飾前述詐欺犯罪所得之去
    向。
二、案經龍嘉玲訴由新竹縣政府警察局新埔分局、苗栗縣警察局
    竹南分局報告，及金霄雲訴由臺南市政府警察局第三分局報
    告臺灣臺南地方檢察署陳請臺灣高等檢察署檢察長核轉臺灣
    新竹地方檢察署偵查後起訴。
    理  由
壹、證據能力
一、本件被告之供述，被告並未主張係以不正方法取得或筆錄記
    載與實際所述不符合之情形而無證據能力，足認被告於警詢
    、偵查時之供述，均屬出於自由意識之陳述，無何任意性之
    瑕疵可指，應具有證據能力。
二、按被告以外之人於審判外之言詞或書面陳述，除法律有規定
    者外，不得作為證據，刑事訴訟法第159條第1項固定有明文
    ；惟被告以外之人於審判外之陳述，雖不符同法第159條之1
    至第159之4之規定，而經當事人於審判程序同意作為證據，
    法院審酌該言詞陳述或書面陳述作成時之情況，認為適當者
    ，亦得為證據。又當事人、代理人或辯護人於法院調查證據
    時，知有第159條第1項不得為證據之情形，而未於言詞辯論
    終結前聲明異議者，視為有前項之同意，刑事訴訟法第159
    條之5第1項、第2項亦定有明文。查被告以外之人於警詢所
    為之證述，暨卷內以其等記載為內容之文書證據，雖均屬被
    告以外之人於審判外之言詞陳述，然被告就上開證人於審判
    外之陳述，於本院審理中，並不爭執證據能力，復未曾於言
    詞辯論終結前聲明異議；而本院審酌該等證人陳述作成時之
    情況，並無不能自由陳述之情形，亦無違法取證及證明力過
    低之瑕疵，且與待證事實具有關連性，認為以之作為證據應
    為適當，依前揭規定說明，自得為證據。
三、本件其餘所引非供述證據部分，被告未於本院言詞辯論終結
    前表示無證據能力，復查其取得過程亦無何明顯瑕疵，均得
    作為本件之證據。
貳、實體部分：
一、訊據被告固不否認有申設前揭渣打銀行帳戶，然矢口否認有
    何幫助詐欺、洗錢之犯行，於本院審理時辯稱：是之前有一
    外國人說他要還我錢，我就把我的渣打銀行帳戶給他跟他說
    匯到這裡，但是我沒有交付金融卡給任何人，對方有要我去
    台北車站找一個人，把帳戶資料影印給那個人，我到了之後
    看那人很可怕是外國人，我就走了，過程中我有被3個外國
    人撞到，我想一想有可能是被撞到的時候被拿走了，密碼我
    都是寫在金融卡上云云。
（一）被告確有申設前揭渣打銀行帳戶，而證人即被害人龍嘉玲
      、陳姿蓉、金霄雲、游月珍等人於遭詐欺集團成員以附表
      所示方法詐欺後，即分別於附表所示時間，匯款如附表所
      示之金額至被告上揭渣打銀行帳戶，並進而遭詐欺集團成
      員提領等情，有下列證據可證：
   1、被告於警詢、偵查中，本院準備程序及審理時有關確有申
      設渣打銀行帳戶之供述（見偵卷第3773號卷第4至5頁反面
      、41至42頁，偵字第4023號卷第4至9頁，臺南市政府警察
      局第三分局南市警三偵字第1090109011號刑案偵查卷宗｛
      以下簡稱南警卷｝第7至8頁反面，本院卷一第41至52、89
      至107頁）。
   2、證人即被害人龍嘉玲、陳姿蓉、金霄雲、游月珍於警詢時
      就其等遭詐騙、匯款過程之證述（見偵字第3773號卷第8
      至9頁，偵字第4023號卷第12至17頁，南警卷第12至16頁
      反面，本院卷一第285至301頁）。
   3、（被告林惠櫻）渣打國際商業銀行股份有限公司109年2月
      13日渣打商銀字第1090003185號函檢送被查詢警示帳戶：
      「000-00000000000000」於本行之帳戶資料（包含自動化
      服務申請書、存款、信託餘額（存額）證明/單據遺失、
      止付、補發申請書、開戶資料及活期性存款結清帳戶明細
      查詢）（見偵字第3773號卷第10至16頁）。
   4、（證人龍嘉玲）新北市政府警察局淡水分局三芝分駐所受
      理各類案件紀錄表、內政部警政署反詐騙諮詢專線紀錄表
      、新北市政府警察局淡水分局三芝分駐所受理詐騙帳戶通
      報警示簡便格式表各1份（見偵字第3773號卷第18至21頁
      ）。
   5、（證人龍嘉玲）郵政自動櫃員機交易明細表、108年12月3
      1日郵政跨行匯款申請書各1份（見偵字第3773號卷第24至
      25頁）。
   6、證人龍嘉玲提供之「通訊軟體LINE對話紀錄翻拍照片23張
      」（見偵字第3773號卷第26至31頁反面）。
   7、（被告林惠櫻）渣打國際商業銀行股份有限公司109年3月
      19日渣打商銀字第1090007232號函檢送被查詢帳號：000-
      00000000000000號於本行之帳戶資料（包含開戶資料及活
      期性存款結清帳戶明細查詢）（見偵字第4023號卷第19至
      23頁反面）。
   8、（證人陳姿蓉）現金存款交易明細影本1紙（見偵字第402
      3號卷第24頁）。
   9、（證人陳姿蓉）內政部警政署反詐騙諮詢專線紀錄表、臺
      北市政府警察局大安分局臥龍街派出所受理各類案件紀錄
      表、受理刑事案件報案三聯單、受理詐騙帳戶通報警示簡
      便格式表各1份（見偵字第4023號卷第30至33、47頁）。
  10、（證人陳姿蓉）臺北市政府警察局詐欺案件於金融機構臨
      櫃提（匯）款紀錄表（範例）1份（見偵字第4023號卷第5
      4頁）。
  11、（被告林惠櫻）渣打國際商業銀行股份有限公司109年3月
      20日渣打商銀字第1090007357號函檢送被查詢警示帳戶：
      「000-00000000000000」之帳戶資料（包含開戶資料及活
      期性存款結清帳戶明細查詢）（見南警卷第47至50頁反面
      ）。
  12、（證人金霄雲）第一商業銀行108年12月17日、108年12月
      26日匯款申請書回條影本各1紙（見南警卷第82至83頁）
      。
  13、證人金霄雲提供之「通訊軟體LINE對話紀錄翻拍照片130
      張、「旭日東昇」封面暨照片、護照資料、提現詳情、案
      發經過敘述暨機票資料、珠寶寄送資料各1份」（見南警
      卷第86至99頁）。
  14、（證人金霄雲）內政部警政署反詐騙諮詢專線紀錄表、臺
      中市政府警察局第三分局健康派出所受理各類案件紀錄表
      、受理刑事案件報案三聯單、受理詐騙帳戶通報警示簡便
      格式表各1份（見南警卷第100至102、108頁）。
  15、桃園市政府警察局中壢分局110年2月22日中警分刑字第11
      00009541號函檢送員警職務報告、交易明細各1紙（見本
      院卷一第279至283頁）。
  16、綜上所述，此部分事實自堪認定。又網路詐騙此一新型社
      會犯罪型態，詐欺集團為避免被害人發現遭受詐騙立即報
      警，致使其等無法順利提領贓款，通常於詐欺被害人匯款
      、轉帳成功後，即會立即前往提領所詐得之款項，觀諸本
      案各被害人遭詐欺之型態，詐欺集團成員均係先分別與各
      被害人維持良好之互動、密切之聯絡，取得對方信任後即
      訛稱各種理由令各被害人陷於錯誤匯出款項，其等依詐欺
      集團成員指示所匯入之款項，分別於匯入後當日或於數日
      內陸續提領完畢，且參酌渣打國際商業銀行股份有限公司
      109年10月15日渣打商銀字第1090039906號函檢送被查詢
      帳號000-00000000000000號帳戶及其外幣帳戶之交易明細
      （見本院卷一第55至63頁），各該以現金提領之款項，均
      係跨國使用有plus跨國提款功能之提款機提領馬來西亞幣
      現金交易（見本院卷一第61頁之說明），顯見該詐欺取財
      犯行之分工甚為縝密無間，被告所申辦之上揭帳戶確已遭
      詐欺集團用以充作詐欺各被害人之指定轉帳、匯款帳戶無
      訛。
（二）被告雖以前詞置辯，然查其歷次供述不僅前後歧異、與卷
      內其他證據不符，且所述亦與常情有違之處，茲說明如下
      ：
   1、有關被告之歷次供述：
　⑴、被告於警詢時稱：渣打銀行帳戶的本子還在，但金融卡不
      見了，我忘記何時不見了，如果我知道不見了，我就會去
      掛失，我是接到銀行通知告訴我資金異常進出，才知道金
      融卡不見。我沒有把金融卡給別人使用，因為我習慣把密
      碼寫在紙條上，跟金融卡放在一起，因為我怕忘記（見偵
      字第3773號卷第4頁、第4頁反面）；匯款進來的人我都不
      認識，我也不知道有錢進來我帳戶，是之後客服人員問我
      金融卡還在不在，我說我看一下就發現不見，然後客服人
      員問我怎麼沒有掛失，我說我根本不清楚提款卡不見等語
      （見偵字第4023號卷第6頁）。
　⑵、於檢察事務官詢問時稱：如果我跟朋友調錢的話，我都會
      使用這個帳戶（即渣打銀行帳戶）進出款項，但如果我沒
      有要用到這個帳戶，我就不會注意到這個帳戶已經遺失並
      且被作為人頭帳戶使用，我的提款卡是遺失，被撿走之後
      就被別人充作人頭帳戶使用等語（見偵字第3773號卷第41
      反面至42頁）。
　⑶、於本院準備程序時稱：我的渣打銀行金融卡是遺失，我沒
      有交給別人，我是在玉山銀行被警示不能領薪資時，玉山
      銀行告知我的銀行帳戶被警示叫我去問渣打銀行，我才知
      道我的金融卡遺失，該帳戶的網路銀行我在108年11月、1
      2月都還有使用等語（見本院卷一第44、45、47頁）。
　⑷、於本院審理時先稱：我的渣打銀行帳戶金融卡是遺失的，
      密碼也貼在上面，我最後一次使用該帳戶是使用網銀還我
      朋友郭妍羚錢，偵字第3773號卷第11頁正反面掛失補發提
      款卡申請書是我本人去申請的，其實不是補發，是我把舊
      的更換，重新發卡（見本院卷一第98至99頁）。
　　　依照交易紀錄，108年11月29日的新臺幣（下同）16萬900
      0元是我朋友匯進來還我的錢，我的渣打銀行帳戶有網路
      銀行功能，網路銀行密碼只有我知道，不會有人可以使用
      我的渣打銀行網路銀行功能（見本院卷一第101至102頁）
      。
　　　108年12月28日摘要顯示「WE」網路銀行轉出的3萬15元是
      我轉出的，我不知道那是被害人的錢（見本院卷一第103
      頁），108年11月29日匯入的16萬9000元是我朋友「段玉
      」匯入的，他住在花蓮（見本院卷一第104至105頁）。
      又稱：我沒有詐欺，是一個外國人說要還我錢，我就把我
      的渣打銀行帳戶給他，我要他匯入該帳戶，他說他在敘利
      亞，我沒有把金融卡交給任何人，我不知道有些錢是被害
      人匯入的，我以為是我朋友還我的錢，108年11月29日的1
      6萬9000元，我事後打電話去問我朋友，他說他那天沒有
      匯款，但我以為他有匯款，我才會去使用等語（見本院卷
      二第23至27頁）。
   2、有關被告上揭渣打銀行帳戶交易紀錄中，部分款項收入、
      支出之項目及交易對象，分別說明如下：　　　
　⑴、108年11月29日收入16萬9000元部分，係被害人「游月珍」
      所匯入，已經證人即被害人游月珍證述如前，並有其提出
      之交易資料在卷可參。
　⑵、108年11月29日以網路銀行支出1萬1015元部分，轉出至帳
      戶「000-0000000000000000」，係「張玉美」帳戶，有（
      張玉美）彰化商業銀行股份有限公司作業處110年2月17日
      彰作管字第11020001391號函檢送本行帳號：000-000000x
      xxxx000之開戶基本資料及自108年11月起迄109年1月止之
      交易明細資料共2紙在卷可參（見本院卷一第259至264頁
      ），且被告於審理時供稱該筆款項係其繳納給張玉美之會
      錢等語（見本院卷二第20頁）。
　⑶、108年11月29日以網路銀行支出5萬15元、108年12月18日以
      網路銀行支出3萬15元部分，轉出至帳戶「000-000000000
      0000000」，係「郭妍羚」帳戶，有（郭妍羚）華南商業
      銀行108年11月1日至109年1月31日存款往來明細表暨對帳
      單1紙在卷可參（見本院卷一第277頁）。
　⑷、108年11月29日以網路銀行支出4015元部分，轉出至帳戶「
      000-0000000000000000」，係被告「林惠櫻」本人之銀行
      放款帳戶，有（被告林惠櫻）中國信託商業銀行股份有限
      公司110年2月5日中信銀字第1102000792號函檢送本行客
      戶帳戶基本資料及108年11月01日至109年01月31日交易明
      細在卷可參（見本院卷一第189至211頁）。
　⑸、108年12月12日以網路銀行支出5015元部分，轉出至帳戶「
      000-0000000000000075」，係被告「林惠櫻」本人之銀行
      帳戶，有（被告林惠櫻）華南商業銀行股份有限公司110
      年2月18日營清字第1100004659號函檢附函示對象之開戶
      資料與交易明細在卷可參（見本院卷一第235至239頁）。
   3、依被告歷次所述，其雖強調金融卡係遺失，且是銀行通知
      其帳戶異常遭凍結後才發現云云，然被告亦供承其於108
      年11月、12月間仍有使用渣打銀行操作網路銀行功能，比
      對其渣打銀行交易紀錄及上揭銀行函覆資料，被告至少曾
      於108年11月29日、同年12月12日、12月18日均有登入網
      路銀行並執行轉帳支出功能，其顯然可以知悉交易餘額為
      何，且被告自承甫於108年11月26日將帳戶清空（此亦有
      渣打國際商業銀行股份有限公司110年2月18日渣打商銀字
      第1100005084號函檢送函查調帳戶00000000000000帳戶之
      交易資料在卷可證，顯示該筆款項係存戶本人臨櫃提款，
      見本院卷一第225至233頁），則對於108年12月18日登入
      網銀交易後，餘額高達35萬9000餘元一情何以未曾覺得異
      常；又其曾明確稱108年11月29日匯入之16萬9000元係其
      名為「段玉」之友人匯入，然此筆款項係被害人游月珍匯
      入一情，已如前述，被告所辯顯然與客觀事證未合，經本
      院質以何以如此，被告又改稱其「以為」該筆款項是友人
      匯入，事後問才知道友人沒有匯款，前後所辯已然歧異，
      況16萬9000元金額非低，倘若匯款一方確實已經轉帳，通
      常會即時告知收款方，使收款方第一時間加以確認，何以
      被告在未得匯款人告知已經匯款訊息時，會逕自認為帳戶
      內之收入係該名為「段玉」之友人所匯入，又縱使其認為
      確有友人匯款16萬9000元至其帳戶，其於108年11月29日
      使用該帳戶網路銀行時，轉帳共6萬5045元後，參酌前揭
      交易紀錄，帳戶餘額僅剩1萬4239元，然16萬9000元之款
      項，僅支用其中6萬5045元，餘額應尚有10萬餘元，被告
      操作後之餘額明顯異常，何以被告就此部分未曾報警或詢
      問銀行人員，且縱使其未曾積極報警或致電銀行，其亦可
      輕易以網路銀行查詢交易紀錄，即可知悉該帳戶有多筆海
      外提領之情形，況被告於本院審理時最終一再強調其帳戶
      提供給一個國外的人，目的是要他還錢，倘係如此，對於
      帳戶內有人匯入款項，應該會特別注意金額為何、每次動
      用後餘額為何，又豈會放任帳戶內金額有異常增加、減少
      、再增加、再減少的情形而不予理會，被告所辯與所為顯
      然異於常情。
   4、被告雖一再稱金融卡係遺失，然依被告所述及卷附之自動
      化服務申請書、補發申請書等資料（見偵字第3773號卷第
      11至13頁）可知，被告就渣打銀行帳戶甫於108年10月25
      日申請補發存摺，於108年11月4日申請掛失及補發金融卡
      ，自應會更加謹慎妥善保管之，且其於準備程序及審理時
      稱係因要出國，該金融卡有開啟跨國提款功能，然其暨嗣
      後既未出國，何以要隨身攜帶該帳戶內已無款項、為了與
      友人共遊歐洲而申請補發並開啟跨國提款功能之金融卡出
      門？被告所辯顯不合常理。
   5、又一般人拾得他人遺失之金融卡，因無法得知密碼，且一
      般自動櫃員機對於卡片密碼輸入有次數限制，單純拾得他
      人提款卡之人，倘若沒有取得密碼，實難以提款卡就他人
      帳戶進行操作，然本案各被害人將款項匯入被告帳戶後旋
      遭提領，顯然取得被告上揭帳戶提款卡之人確實能順利、
      正常以該卡片操作被告前揭帳戶。
      被告就此部分，雖辯稱其有將渣打銀行帳戶之密碼註記在
      金融卡上等語，然觀諸其警詢時所述，係：渣打銀行那張
      金融卡我有改過密碼，我出國使用，把他變成國外visa金
      融卡，改成4個數字出國使用的，好像是在108年9至10月
      份改的等語，然被告甫於108年11月4日補發金融卡，已如
      前述，其所述是否為真實已有疑義，況其所稱密碼僅有4
      碼尚非複雜，又何以須特別註記在金融卡上，再者，縱使
      有此擔憂，亦可將之紀錄在他處，何以需要直接紀錄在卡
      片後方，使取得該卡片之人有得隨意使用之風險；復自實
      施詐欺取財犯行之犯罪集團角度觀之，其等既知利用他人
      之帳戶掩飾犯罪所得，應非愚昧之人，當知社會上一般人
      如帳戶存摺、金融卡、提款密碼遺失或遭竊，為防止拾（
      竊）得之人盜領存款或供作不法使用，且在近幾年詐欺集
      團猖獗，警政單位宣導下，亦應會迅速報警及向金融機構
      掛失，在此情形下，詐欺集團如仍以該帳戶作為犯罪工具
      ，則在被害人將款項匯入該帳戶後，極有可能因帳戶所有
      人掛失止付而無法提領，則其等大費周章從事犯罪之行為
      ，卻因金融卡遭掛失，而無法提領，此等損人不利己之舉
      ，聰明狡詐之詐欺集團應無可能為之，換言之，犯罪集團
      份子為確信帳戶所有人不會報警或掛失止付，確定其等能
      自由使用該帳戶提款、轉帳，應不會利用一般人遺失之金
      融帳戶作為人頭帳戶，方能肆無忌憚要求被害人匯款至該
      指定帳戶。觀諸本案被告渣打銀行帳戶使用情形，被害人
      遭詐欺匯入款項之時間長達1個月之久，期間多筆海外提
      領現金之情形，詐欺集團成員顯然是有恃無恐的在使用該
      帳戶進行詐騙，殊難想像本案之詐欺集團成員會在單純拾
      獲被告所有之提款卡之情況下，將該金融帳戶充作本案長
      達1個月詐欺犯罪所用，詐欺集團成員顯然是在確定該帳
      戶可供長期使用作為詐欺所得款項匯入之帳戶，始會指定
      各該被害人陸續匯款入該帳戶甚明。綜上，被告所辯不僅
      有前揭前後歧異之處，且有違常情，堪認上揭帳戶金融卡
      及密碼應係被告交付予他人而非單純遺失。
   6、按刑法上之故意，分直接故意（確定故意）與間接故意（
      不確定故意），「行為人對於構成犯罪之事實，明知並有
      意使其發生者」為直接故意；又「行為人對於構成犯罪之
      事實，預見其發生而其發生並不違背其本意者」為間接故
      意。次按金融存款帳戶，事關存戶個人財產權益之保障，
      與存戶之金融卡及密碼結合，其專屬性、私密性更形提高
      ，除非本人或與本人具密切之關係者，難認有何理由可自
      由流通使用該存摺、金融卡及密碼，一般人亦均有應妥為
      保管金融卡及密碼，以防止被他人冒用之認識，縱有特殊
      情況偶有將存摺、金融卡及密碼交付他人之需，亦必深入
      瞭解其用途後再行提供以使用，此係一般人日常生活經驗
      與事理；且金融帳戶為個人理財之工具，申請開設金融帳
      戶並無任何特殊之限制，一般民眾皆可以存入最低開戶金
      額之方式申請開戶，一個人可以在不同之金融機構申請多
      數之存款帳戶使用，並無何困難，此乃眾所週知之事實。
      且依一般人之社會生活經驗，若見有非親非故之人不以自
      己名義申請開戶，反而以出價蒐購或借用之方式向他人蒐
      集金融機構帳戶供己使用，衡情當能預見蒐集金融帳戶者
      ，係將所蒐集之帳戶用於從事財產犯罪之轉帳工具。況觀
      諸現今社會上，詐騙者以蒐集之人頭帳戶，作為詐欺之轉
      帳帳戶，業經報章媒體時有披露，因此提供帳戶資料予非
      親非故之人，受讓人將持以從事財產犯罪，且從事詐欺之
      人亦會將犯罪所得轉移而難以追查，已屬一般智識經驗之
      人所能知悉或預見。
　　　本案依相關證據，無從認定被告與實施詐欺、洗錢之人有
      何犯意聯絡，尚無從遽認其為詐欺、洗錢之共同正犯，然
      該渣打銀行帳戶金融卡係被告於重新請領後，特地開啟跨
      國提領交易功能，復交付予他人，已經本院說明如前，被
      告係具有相當智識程度之人，於提供該金融卡時，應可預
      見帳戶資料提供給不認識之人使用，可能用以作為遂行詐
      欺犯行之用，且經由他人持金融卡提領帳戶內款項之後，
      根本無從查知該真正取得款項之人為何人、更無從查明帳
      戶內款項之去向一情自應知之甚詳，卻仍交付，是其對於
      藉由該帳戶實施詐欺及掩飾犯罪所得去向之結果的發生顯
      有容任而不違反其本意，是其具有掩飾特定犯罪所得去向
      之洗錢之不確定故意及幫助詐欺之不確定故意，自堪認定
      。
（三）綜上，被告前揭所辯顯係事後卸責之詞，不足為採，本案
      事證明確，被告前述幫助詐欺、洗錢之犯行，洵堪認定，
      應予依法論科。
　　　至被告雖提出多筆匯款紀錄欲證明其實係遭使用帳戶者欺
      騙，然該等資料僅能證明被告另有匯款予他人，被告並未
      提出其他證據資料佐證其匯出款項之原因，況且被告確有
      提供上揭渣打銀行帳戶金融卡供他人於國外提領使用長達
      至少1個月時間，期間被告並曾自行操作網路銀行使用部
      分款項等情，依照卷內事證，堪認被告具有幫助詐欺及洗
      錢之不確定故意，已如前述，被告所提之相關匯款資料尚
      不足以作為有利被告認定之依據。
二、論罪科刑：
（一）按洗錢防制法於105年12月28日修正公布，並於106年6 月
      28日生效施行，該法第2 條所稱之「洗錢」行為，係指：
      一、意圖掩飾或隱匿特定犯罪所得來源，或使他人逃避刑
      事追訴，而移轉或變更特定犯罪所得；二、掩飾或隱匿特
      定犯罪所得之本質、來源、去向、所在、所有權、處分權
      或其他權益者；三、收受、持有或使用他人之特定犯罪所
      得。並於第14條、第15條規定其罰則，俾防範犯罪行為人
      藉製造資金流動軌跡斷點之手段，去化不法利得與犯罪間
      之聯結。申言之，洗錢防制法之立法目的，在於防範及制
      止因犯第3 條所列之特定犯罪而取得或變得之財物或財產
      上利益及其之孳息，藉由包含處置（即將特定犯罪所得直
      接予以移轉或變更）、分層化（即以迂迴層轉、化整為零
      之多層化包裝方式，掩飾或隱匿特定犯罪所得）及整合（
      即收受、持有或使用他人之特定犯罪所得，使之回流至正
      常金融體系，而得以合法利用享受）等各階段之洗錢行為
      ，使其形式上轉換成為合法來源，以掩飾或切斷特定犯罪
      所得與犯罪之關聯性，而藉以逃避追訴、處罰。參酌洗錢
      防制法第3 條、第4 條第2 項立法說明：「洗錢犯罪之處
      罰，其有關前置犯罪之聯結，並非洗錢犯罪之成立要件，
      僅係對於違法、不合理之金流流動起訴洗錢犯罪，作不法
      原因之聯結」、「洗錢犯罪以特定犯罪為前置要件，主要
      著眼於對不法金流軌跡之追查，合理建構其追訴基礎，與
      前置之特定犯罪成立與否，或是否有罪判決無關」等旨，
      一般洗錢罪與特定犯罪係不同構成要件之犯罪，各別行為
      是否該當於一般洗錢罪或特定犯罪，應分別獨立判斷，特
      定犯罪僅係洗錢行為之「不法原因聯結」，即特定犯罪之
      「存在」及「利得」，僅係一般洗錢罪得以遂行之情狀，
      而非該罪之構成要件行為。特定犯罪之既遂與否和洗錢行
      為之實行間，不具有時間先後之必然性，只要行為人實行
      洗錢行為，在後續因果歷程中可以實現掩飾、隱匿特定犯
      罪所得之效果，即得以成立一般洗錢罪，並不以「特定犯
      罪已發生」或「特定犯罪所得已產生」為必要（最高法院
      108 年度台上大字第 3101號刑事大法庭裁定意旨參照）
      。
（二）再按刑法上之幫助犯，係以幫助之意思，對於正犯資以助
      力，而未參與實施犯罪之行為者而言，故如未參與實施犯
      罪構成要件之行為，且係出於幫助之意思提供助力，即屬
      幫助犯，而非共同正犯。本件被告係提供帳戶金融卡供犯
      罪集團作為詐欺犯行之指定轉帳帳戶，並無證據證明其對
      被害人從事施用詐術，或參與要求被害人如何交付財物之
      構成要件、參與隱匿犯罪所得等行為。本件被告將上開帳
      戶之金融卡及密碼交付與本案詐騙集團成員供作詐騙被害
      人財物之用，嗣本案詐騙集團成員實行如附表所示之詐欺
      取財罪，且為掩飾、隱匿其犯罪所得財物之去向，而令如
      附表所示被害人將款項轉入被告所開立之渣打銀行帳戶，
      由詐騙集團成員前往提領犯罪所得款項得手，因而產生遮
      斷金流以逃避國家追訴、處罰之效果，被告所為，顯係基
      於幫助他人詐取財物、洗錢之犯意所為，屬詐欺取財罪、
      洗錢罪構成要件以外之行為，應論以詐欺取財罪、洗錢罪
      之幫助犯。
（三）核被告所為，係犯刑法第30條第1 項前段、第339 條第1 
      項之幫助詐欺取財罪，及刑法第30條第1 項前段、洗錢防
      制法第14條第1 項之幫助洗錢罪。
　　　原起訴意旨認本件被告所犯之犯罪事實、法條涉及違反洗
      錢防制法之洗錢罪正犯部分，業經檢察官於準備程序時減
      縮更正，然被告此部分所犯幫助洗錢罪，與其餘起訴部分
      為裁判上一罪關係，依刑事訴訟法第267 條規定，本院自
      得再擴張此部分之犯罪事實，併予審理。
（四）被告提供本件渣打銀行帳戶金融卡予詐騙集團之單一幫助
      行為，助使該詐欺集團成員得以遂行詐騙附表所示被害人
      4 人之詐欺取財行為，係以一行為同時觸犯4 個相同罪名
      ，成立同種想像競合犯，又其一行為同時犯上開幫助詐欺
      取財罪及幫助洗錢罪2 罪，為想像競合犯，應依刑法第55
      條規定，從一重之幫助洗錢罪處斷。
　　　被告基於幫助之犯意而提供上開帳戶之金融卡及密碼，為
      幫助犯，惡性及違法情節均較正犯為輕，爰依刑法第30條
      第2 項之規定，按正犯之刑減輕之。
（五）又告訴人游月珍部分（即附表編號4部分），經核與本案
      已經起訴部分，有想像競合犯之裁判上一罪關係，依審判
      不可分原則，應為起訴效力所及，本院自得併予審理，且
      已經於審理時就此部分一併曉諭被告知悉，就被告之攻擊
      防禦權並無影響，附此敘明。
（六）爰審酌被告任意提供上揭帳戶供不詳詐騙集團充作轉向上
      揭被害人詐欺取財之工具，非但徒增被害人尋求救濟之困
      難，亦使不詳詐騙集團得以順遂詐欺取財犯行，且使執法
      人員難以追查該不詳詐騙集團真實身分，有助長犯罪之虞
      ，兼衡被害人遭騙之金額，除被告所取得之下述犯罪所得
      外，其餘大部分均為詐欺集團成員於國外提領，尚非被告
      所取用之犯罪情節，且被告行為後猶未能體認其所為於法
      有違之犯後態度，暨其前無刑事前案紀錄（參見臺灣高等
      法院被告前案紀錄表），及其智識程度、家庭經濟狀況、
      工作狀況等一切情狀，量處如主文所示之刑，併就罰金部
      分諭知易服勞役之折算標準，以示懲儆。
三、沒收
（一）按犯罪所得，屬於犯罪行為人者，沒收之。但有特別規定
      者，依其規定；前2項之沒收，於全部或一部不能沒收或
      不宜執行沒收時，追徵其價額，刑法第38條之1第1 項、
      第3項定有明文。
　　　查被告於將帳戶供詐欺集團使用期間，曾將其中共10萬元
      以網路銀行操作支用之方式供己使用（另加計75元部分應
      屬手續費用，不予列入被告犯罪所得），堪認係其犯罪所
      得，自應依法沒收，並於全部或一部不能沒收或不宜執行
      沒收時，追徵其價額。　　　
（二）洗錢防制法第18條第1項固規定「犯第14條之罪，其所移
      轉、變更、掩飾、隱匿、收受、取得、持有、使用之財物
      或財產上利益，沒收之；犯第15條之罪，其所收受、持有
      、使用之財物或財產上利益，亦同。」惟本案被告所支出
      者係單純供己所用之款項，並非再將款項移轉隱匿之行為
      ，此部分僅能認為單純係其犯罪所得；其餘款項移轉部分
      ，被告既非實際上提款之人，無掩飾隱匿詐欺贓款之犯行
      ，非洗錢防制法第14條第1項之正犯，自無上開條文適用
      ，附此敘明。
據上論斷，應依刑事訴訟法第299條第1項前段，判決如主文。
本案經檢察官張瑞玲提起公訴，經檢察官陳中順到庭執行職務。
中    華    民    國   110    年     4    月     13   日
                  刑事第八庭    審判長法  官  廖素琪 
                                      法  官  潘韋廷
                                      法  官  林哲瑜
以上正本證明與原本無異。
如不服本判決應於收受本判決後20日內向本院提出上訴書狀，上
訴書狀應敘述具體理由。上訴書狀未敘述上訴理由者，應於上訴
期間屆滿後20日內補提理由書狀於本院(均須按他造當事人之人
數附繕本)「切勿逕送上級法院」。
中　　華　　民　　國　　110 　年　　4 　　月　　16　　日
                                      書記官　曾柏方　
附 錄本案論罪科刑法條全文：
刑法第339條第1項
意圖為自己或第三人不法之所有，以詐術使人將本人或第三人之
物交付者，處5年以下有期徒刑、拘役或科或併科50萬元以下罰
金。
刑法第30條
幫助他人實行犯罪行為者，為幫助犯。雖他人不知幫助之情者，
亦同。
幫助犯之處罰，得按正犯之刑減輕之。
洗錢防制法第2條第2款
本法所稱洗錢，指下列行為：
一、意圖掩飾或隱匿特定犯罪所得來源，或使他人逃避刑事追  
    訴，而移轉或變更特定犯罪所得。
二、掩飾或隱匿特定犯罪所得之本質、來源、去向、所在、所有
    權、處分權或其他權益者。
三、收受、持有或使用他人之特定犯罪所得。
洗錢防制法第14條第1項
有第二條各款所列洗錢行為者，處7年以下有期徒刑，併科新臺
幣5百萬元以下罰金。
附表：
編號 告訴人 或被害人 施用詐術 匯款時間 匯款金額 （新臺幣） 1 龍嘉玲 （告訴人） 以通訊軟體LINE聯繫告訴人龍嘉玲，佯稱：係美軍士兵，因為要進行軍事檢查身上不能有現金，要將存放美金260萬之盒子交給告訴人龍嘉玲保管，須告訴人龍嘉玲依指示匯款支付運費云云。 (1)108年12    月30日下 　 午10時4     分許 (2)108年12     月31日中    午12時21    分許 (1)2萬元 (2)8萬元 2 陳姿蓉 （被害人） 以通訊軟體LINE連繫被害人陳姿蓉，佯稱：係美國軍醫，因在墨西哥過境時行李被掉包為毒品而遭逮捕，須被害人陳姿蓉依指示匯款支付律師費云云。 108年12月2日中午12時52分許 45萬元 3 金霄雲 （告訴人） 以通訊軟體LINE聯繫告訴人金霄雲，佯稱：係聯合國骨科醫生，要告訴人金霄雲以未婚妻身分為其請假，並須依指示匯款以支付機票、證件、關稅等費用以入境臺灣云云。 (1)108年12   月17日上   午11時57   分許 (2)108年12   月26日中    午12時38   分許 (1)47萬     9,277元 (2)36萬     7,039元  4  游月珍 （告訴人） 以通訊軟體微信聯繫告訴人游月珍，訛稱：有國外寄來的包裹要送到其地址，但需要協助清關稅，待海關完稅才能寄送云云。   108年11月29日中午1時40分許 16萬9000元